【裁判字號】    99,訴,2454
【裁判日期】    991109
【裁判案由】    公共危險
【裁判全文】
臺灣板橋地方法院刑事判決              99年度訴字第2454號
公  訴  人  臺灣板橋地方法院檢察署檢察官
被      告  甲○○
            戊○○
            丙○○
上三人共同
指定辯護人  乙○○  本院公設辯護人
上列被告因公共危險案件，經檢察官提起公訴（99年度偵字第
11119號），本院判決如下：
    主  文
甲○○、戊○○共同放火燒燬現供人使用之住宅未遂，各處有期
徒刑參年柒月。
丙○○共同放火燒燬現供人使用之住宅未遂，累犯，處有期徒刑
參年柒月。
    事  實
一、丙○○前因詐欺案件，經臺灣桃園地方法院以97年度桃簡字
    第388 號判處有期徒刑3 月，於民國97年6 月26日易科罰金
    執行完畢。詎其仍不知悔改，緣於甲○○朋友之姑姑與店內
    同事發生不愉快而遭嗆聲，即心生不滿，竟夥同甲○○、戊○○2 人，基於以放火燒毀現供人使用之住宅之犯意聯絡，
    於99年3 月22日晚間11時34分許，由甲○○駕駛車牌號碼
    6921-DQ 號自小客車，搭載丙○○、戊○○2 人一同前往位
    於臺北縣新莊市○○○路與新樹路路口之「鯨世界」加油站
    ，由戊○○下車以保特瓶購買汽油1 瓶，約於15分鐘即同日
    晚間11時49分許（起訴書誤載為56分許），至臺北縣新莊市
    ○○街218 號1 樓現供人使用之住宅大樓之臺灣大哥大門市
    門口，由戊○○將汽油潑灑於上開處所門口及鐵捲門上，甲○○、丙○○、戊○○3 人均將點燃之香菸丟進汽油中企圖
    引燃火勢，惟未能順利點燃，始由戊○○以自備之打火機點
    燃汽油，待現場起火燃燒後，隨即駕車離開現場，致該大樓
    門口因而起火，致生公共危險。嗣經附近住戶發覺立即以水
    及滅火器搶救並報警處理，嗣因火勢即時撲滅，上開建築物
    、住宅始未被燒燬。經警調閱附近監視器畫面，始循線查獲
    上情。
二、案經臺北縣政府警察局新莊分局移送臺灣板橋地方法院檢察
    署檢察官偵查起訴。
    理  由
壹、程序部分：
    查被告甲○○、戊○○、丙○○及其指定辯護人對於下列各
    項證據之證據能力，於本院99年9 月20日準備程序均表示無
    意見，本院審酌其作成時之情況，認為並無違背程序或不適
    當之情事，故依刑事訴訟法第159 條之5 第2 項規定，均得
    作為證據，合先敘明。
貳、實體部分：
一、上揭事實，業據被告甲○○、戊○○、丙○○於警詢、偵訊
    及本院準備程序、審理中均坦承不諱，核與被害人丁○○於
    警詢時證述其位於台北縣新莊市○○街218 號之台灣大哥大
    門市門口遭人縱火之事實相符，而上開門市1 樓南側騎樓鐵
    捲門處所附近（即起火處）騎樓呈現有急速燃燒現象，起火
    當時火勢已超出常態燃燒，現場採集燒熔物送鑑，檢出含有
    石油系可燃性液體，係屬汽油類，依現場受燒程度、溫度分
    佈，本案起火原因係人為縱火引燃之可能性較高，此有99年
    4 月1 日台北縣政府消防局火災原因調查鑑定書在卷可稽，
    另證人高偉翔於警詢亦證述，監視錄影畫面中縱火之男子為
    被告甲○○及丙○○之事實，此外，並有監視器翻拍照片11
    張在卷足資佐證。徵諸火災現場建築物係鋼筋混凝土造9 層
    樓住宅大樓，1 樓為開設台灣大哥大新莊八德店市使用，使
    用面積約15坪，而位於門市前鐵捲門地面有明顯受燒痕跡，
    鐵捲門天花板均有明顯煙燻情形，而鐵捲門靠地面處所則有
    較嚴重變色情形，地面所鋪設塑膠地板則呈現較嚴重燒燬狀
    態，塑膠地板表面均有明顯碳化痕跡，而位於騎樓地面磁磚
    表面亦有明顯油漬受燒附著痕跡，該處所天花板則明顯有黑
    煙附著情形，火勢集中於騎樓鐵捲門處附近，足見被告確有
    放火燒燬現供人使用住宅之故意甚明。渠等放火後，火勢呈
    現急速擴散燃燒現象，後續由鄰居以水及滅火器搶救，火勢
    於消防隊到達前已自行撲滅，上開門市1 樓南側鐵捲門處所
    有較嚴重燒損情形外，火勢未波及毗鄰其他處所，此有現場
    受燒情形照片18張（見偵卷第100-108 頁）在卷可佐，是堪
    認
    本件被告等雖已著手於犯罪行為之實行然不遂，亦無疑問。
    是綜上，渠等自白與事實相符，本件事證明確，渠等犯行堪
    以認定，應依法論科。
二、按刑法第173 條第1 項放火燒燬現供人使用住宅罪，必須房
    屋構成之重要部分已經燒燬，如房屋本身尚未喪失效用之程
    度時，即不能遽依本條項相繩（最高法院 79 年度臺上字第
    2656 號判決可資參照）。查被告等人雖已著手實施放火行
    為，火勢於消防隊到達前已自行撲滅，上開門市1樓南側鐵
    捲門處所有較嚴重燒損情形外，火勢未波及毗鄰其他處所，
    該住宅顯未生喪失效用程度之燒燬結果。是核被告甲○○、
    戊○○、丙○○所為，均係犯刑法第 173 條第 3 項、第 1
    項之放火燒燬現供人使用之住宅未遂罪。渠等 3 人間，有
    犯意之聯絡，行為分擔，應依刑法第 28 條論以共同正犯。
    被告丙○○前因受有期徒刑執行完畢，於 5 年以內故意再
    犯本件有期徒刑以上之罪，為累犯，應依刑法第 47 條第 1
    項加重其刑。另渠等著手實施放火行為後，在該住宅尚未燒
    燬前，因鄰居以水及滅火器搶救，火勢於消防隊到達前已自
    行撲滅，顯屬著手於放火行為之實行而不遂，為未遂犯，故
    依刑法第25條第2 項規定，按既遂犯之刑減輕之，被告丙○○同時有刑之加重及減輕事由，應先加後減之。另按刑法第
    59 條 之得酌量減輕其刑者，必須犯罪另有特殊之原因與環
    境等情，而在客觀上足以引起一般同情，認為即予宣告法定
    最低度刑其猶嫌過重者，始有其適用；至於犯罪之動機、犯
    罪之手段或犯罪後之態度等情狀，僅可為法定刑內從輕科刑
    之標準，不得據為酌量減輕之理由（最高法院著有91年度臺
    上字第733 號裁判要旨可參）。指定辯護人雖表示：本件被
    告甲○○因受友人邀約到場助勢，始邀集戊○○、丙○○等
    人一同前往，一時失慮而犯案，惟尚未造成重大損害，犯罪
    情節尚輕，而被害人亦表示願意諒被告，被告3 人均認罪，
    犯罪後均有悔意，犯後態度良好，且被告等人家中均有父母
    待養，被告戊○○母親罹患疾病，其妹妹為身心障礙之人，
    爰請求依刑法第59條規定酌量減輕其刑等語。惟被告等係通
    常智識程度之成年人，因個人恩怨即心生不滿，並一同前往
    購買汽油，利用深夜行人稀少至集合式住宅大樓之門市，以
    香菸、打火機點燃汽油引燃火勢，企圖燒燬該住宅，若無鄰
    居發現以水及滅火器撲滅，則將一發不可收拾，影響社會治
    安既深且鉅，尚難認客觀上足以引起一般同情，是本院審酌
    本案之情況，認與刑法第59條之規定並不相符，爰不予以酌
    減其刑，併此敘明。
三、爰審酌被告素行、犯罪動機、智識程度、犯罪手段、未思該
    處為集合式住宅，若發生大火將不可收拾，更會殃及無辜人
    員，並造成巨大損害，然衡渠等事後對於所犯情節多已坦白
    承認之態度、另被告丙○○甫成年，參與情節較輕微等一切
    情狀，分別量處如主文所示之刑，以示懲儆。被告點火用之
    打火機，並非違禁物，且並無證據證明係屬被告所有，況衡
    諸警及消防人員在現場並未發現上開打火機致未扣案，且細
    繹卷附現場照片所示亦無前述打火機可稽，為免執行困難，
    爰不另為沒收之諭知。
四、據上論斷，應依刑事訴訟法第 299 條第 1 項前段，刑法第
     173 條第 3 項、第 1 項、第 28 條、第 25 條第 2 項、
    第47條第 1 項，判決如主文。
本案經檢察官簡志祥到庭執行職務。
中    華    民    國     99     年   11    月     9   日
                  刑事第三庭審判長法  官  樊季康
                                  法  官  連雅婷
                                  法  官  陳伯厚
上列正本證明與原本無異。
如不服本判決，應於判決送達後10日內敘明上訴理由，向本院提
出上訴狀 (應附繕本) ，上訴於臺灣高等法院。其未敘述上訴理
由者，應於上訴期間屆滿後20日內向本院補提理由書「切勿逕送
上級法院」。
                                  書記官  高建華
中    華    民    國    99    年    11    月    9     日
附錄論罪科刑法條全文：
中華民國刑法第173條
（放火或失火燒燬現住建築物及交通工具罪）
放火燒燬現供人使用之住宅或現有人所在之建築物、礦坑、火車
、電車或其他供水、陸、空公眾運輸之舟、車、航空機者，處無
期徒刑或 7 年以上有期徒刑。
失火燒燬前項之物者，處 1 年以下有期徒刑、拘役或 5 百元以
下罰金。
第 1 項之未遂犯罰之。
預備犯第 1 項之罪者，處 1 年以下有期徒刑、拘役或 3 百元
以下罰金。

司法院資訊處製作；財團法人民間司法改革基金會備份。
